【裁判字號】    97,台上,6560
【裁判日期】    971218
【裁判案由】    強盜
【裁判全文】
最高法院刑事判決            九十七年度台上字第六五六０號
上  訴  人  台灣高等法院台中分院檢察署檢察官
被      告  甲○○
上列上訴人因被告強盜案件，不服台灣高等法院台中分院中華民
國九十七年十月七日第二審判決（九十七年度上訴字第一一七０
號，起訴案號：台灣台中地方法院檢察署九十六年度偵字第一四
一六一號），提起上訴，本院判決如下：
    主  文
原判決撤銷，發回台灣高等法院台中分院。
    理  由
本件原判決以公訴意旨略稱：被告甲○○與丙○○（業經法院判
處有期徒刑八年確定）因缺錢花用，乃共同基於冒充公務員行使
職權、意圖為自己不法所有之犯意聯絡，於民國九十四年九月十
八日下午八時四十分許，由丙○○及被告分別持客觀上得以對人
之生命、身體、安全構成威脅而足以為兇器使用但不具殺傷力之
玩具手槍一支、開山刀一支及另玩具手槍一支，進入乙○○所經
營設於台中市○區○○路一段三五之五號之「保順堂中醫診所」
內，冒充警察，高喊臨檢而僭行司法警察職權，脅迫喝令在場之
乙○○、侯全泰進入診所休息室，被告進而搜刮乙○○、侯全泰
身上財物及該診所內之財物，丙○○則持前開玩具手槍壓制乙○
○、侯全泰處於不能抗拒狀態之行為分工，被告取走乙○○身上
之手錶一只後，並在櫃檯內取走乙○○所有之現金新台幣一萬五
千元、休息室內桌上及抽屜內乙○○所有之手機二支與侯全泰所
有之手機一支、手錶一只，得手後，適乙○○之妻王芝芳甫自外
返回診所發現而欲報警之際，被告及丙○○趁隙逃逸等情。因認
被告涉嫌與丙○○共犯刑法第三百三十條第一項加重強盜、第一
百五十八條第一項冒充公務員行使職權二罪嫌。經審理結果，認
為不能證明被告犯罪，因而撤銷第一審所為科刑之判決，改判諭
知被告無罪。固非無見。
惟查：(一)、證據之證明力如何，雖屬事實審法院自由判斷之職權
，然其所為判斷仍應受經驗法則與論理法則之支配，非可自由任
意為之，否則即屬違背證據法則。審理事實之法院，對於被告有
利及不利之證據，應一律注意，詳為調查，並綜合全案證據資料
，本於上揭法則定其取捨，復應將取捨證據及得心證之理由於判
決內詳為說明。如事實尚非明確，基於公平正義之維護，而有應
調查之證據未予調查即予判決者，則有應於審判期日調查之證據
未予調查之違法。證人乙○○於第一審審理時證稱：「（問：九
十四年五月＜筆錄將九月誤載為五月＞十八日你經營的保順堂中
醫診所有無人持械進入行搶？是否是在庭的被告進入中醫診所？
）是的，是他拔我手錶的。（問：你還記得他拿什麼工具嗎？）
他持槍，還有用塑膠袋包著，用報紙捲起來提在手上的一把刀。
（問：當天情形如何？）當天剛好是中秋節晚上，我們要下班時
，他們兩人衝進來說是警察要臨檢，要我們進去房間，他們要我
和我們裡面一位員工侯全泰和我的小孩三人進去房間，他們衝進
來時，我剛好牽著我的小孩，所以我就把小孩抱進房間，我的小
孩當時是四、五歲，跟我們說要『搶劫』，他就拔我手上的手錶
，在櫃檯和房間裡面搜刮，我只記得被告拔我的手錶。（問：剛
才你說那兩個行『搶』的人，他們當時的外型和打扮？）站在外
面的身高一八０公分，比較高，理平頭，穿休閒服。當時被告比
較瘦小，有戴帽子，至於戴什麼樣的帽子我忘記了，在過程中，
被告的帽子都沒有拿下來。被告當時有戴眼鏡。（問：他的帽子
大概戴到哪個高度？）額頭上面高眼鏡一點點，當時他是直接在
我的身上拔我的手錶。（問：你在先前有無看過被告？）沒有。
（問：有無跟被告有任何的恩怨？）我不認識他。」等語（見第
一審卷第九十九至一０一頁）；證人侯全泰於另案偵查中證稱：
「我當天晚上跟乙○○要出去吃飯時，就有二個人跑進來並拿玩
具槍，其中一個人還有拿刀子，進來時就說要臨檢，就將我跟乙
○○、小孩子趕到診療室，叫我們不要動，並叫我們把東西拿出
來，我就將手錶拿下來給被告，被告就硬將乙○○的手錶拿下來
」等語（見台灣台中地方法院檢察署九十四年度偵字第一五二二
六號偵查卷第六三、六四頁）。上開證人所證，如果無訛，乙○
○於被強取身上手錶之際，確與強取者有近身接觸，對強取者之
長相及穿著，自有一定之記憶，乙○○之上開指證是否全然無可
採信？容有進一步研求之餘地。原審對上開不利被告之證據，未
詳加調查審認，復未於判決內說明不足採之理由，非但證據調查
職責未盡，抑且理由不備。(二)、刑事訴訟法第一百五十六條第二
項規定，被告或共犯（包括共同正犯、教唆犯及幫助犯）之自白
，不得作為有罪判決之唯一證據，仍應調查其他必要之證據，以
察其是否與事實相符。其立法意旨乃在防範被告或共犯自白之虛
擬致與事實不符，並為避免過分偏重自白，有害於真實發現及人
權保障，故對自白在證據上之價值加以限制，明定須藉補強證據
以擔保其真實性。但此所稱補強證據，並非以證明犯罪構成要件
之全部事實為必要，倘其得以佐證所自白之犯罪非屬虛構，能予
保障該自白事實之真實性，即已充分。證人乙○○上開有關被告
為共同正犯之指證，是否得以佐證共犯丙○○所陳其與被告共同
強盜乙○○之犯行非屬虛構？仍有詳加調查之必要。乃原審就此
未詳予調查釐清，復未為必要之說明，遽以丙○○之陳述無何其
他佐證足以令人置信而逕為被告無罪之諭知，同有證據調查職責
未盡及理由欠備之違失。以上，或係檢察官上訴意旨所指摘，或
為本院得依職權調查之事項，應認原判決有發回更審之原因。被
告被訴冒充公務員行使職權部分，公訴人認有裁判上一罪關係，
基於審判不可分原則，併予發回。
據上論結，應依刑事訴訟法第三百九十七條、第四百零一條，判
決如主文。
中    華    民    國  九十七  年   十二   月   十八   日
                      最高法院刑事第四庭
                          審判長法官  張  淳  淙
                                法官  劉  介  民
                                法官  張  春  福
                                法官  林  俊  益
                                法官  魏  新  和
      本件正本證明與原本無異
                                      書  記  官
中    華    民    國  九十七  年   十二   月  二十九  日
                                                      v


司法院資訊處製作；財團法人民間司法改革基金會備份。
